【裁判字號】    89,重訴,155
【裁判日期】    900119
【裁判案由】    損害賠償
【裁判全文】
臺灣嘉義地方法院民事判決  八十九年重訴字第一五五號
    原      告  寅○○
                丑○○
                己○○
                癸○○
                辛○○
                乙○○
                丁○○
                戊○○
                丙○○
                壬○○
                庚○○
    右十一人共同
    訴訟代理人  林春發  律師
    被      告  子○○      住.
                福滿家通運有限公司
    右  一  人              設台北縣中和市○○街八六巷一六三號
    法定代理人  甲○○      住.
右當事人間請求損害賠償事件，本院判決如左：
    主    文
被告應連帶給付原告戊○○新臺幣陸拾捌萬柒仟壹佰零壹元，連帶給付原告寅○○新
臺幣拾萬元，連帶給付原告丑○○、己○○、癸○○、辛○○、乙○○、丁○○、
戊○○、丙○○、壬○○、庚○○各新臺幣貳拾萬元，及均自民國八十九年十二月二
十九日起至清償日止按年息百分之五計算之利息。
原告其餘之訴駁回。
訴訟費用由被告連帶負擔二分之一；餘由原告負擔。
本判決原告勝訴部分，於原告戊○○以新臺幣貳拾萬元、原告寅○○以新臺幣壹拾
萬仟元及原告丑○○、己○○、癸○○、辛○○、乙○○、丁○○、丙○○、壬○○
、庚○○各以新臺幣陸萬柒仟元為被告供擔保後，得假執行。
原告其餘假執行之聲請駁回。
    事    實
甲、原告方面：
  一、聲明：被告應連帶給付原告戊○○新台幣（下同）一百零三萬二千一百零一元
      ，連帶給付原告寅○○、丑○○、己○○、癸○○、辛○○、乙○○、丁○○
      、丙○○、壬○○、庚○○各五十萬元，及均自民國（下同）八十九年十二月
      二十九日起至清償日止，按年息百分之五計算之利息，並願供擔保，請准宣告
      假執行。
  二、陳述：
  （一）被告子○○係被告福滿家通運有限公司（下稱福滿家公司）大貨車司機，係
        以駕駛為業務之人，於八十八年二月九日下午三時許，駕駛該大貨車，沿省
        道台一線由南往北方向行駛，途經嘉義縣民雄鄉○○○○路交岔路口時，原
        應注意車前狀況，並隨時採取必要之安全措施，其能注意及此，且依當時情
        況，又無不能注意之情形，竟疏於注意，貿然直行，闖越紅燈，適有陳來福
        騎乘腳踏車由西向東穿越道路中，為子○○所駕大貨車右前角撞及，陳來福
        人車倒地，經送醫急救，仍於同日下午四時四十分因顱內出血不治死亡。原
        告為死者陳來福之配偶及子女，爰訴請被告賠償損害。而被告子○○係被告
        福滿家公司之受僱人，故被告福滿家公司應與被告子○○負連帶賠償責任。
  （二）原告茲將各項損害分述如左：
    １、原告戊○○請求金額一百零三萬二千一百零一元：
      (1)殯葬費部分：支出被害人陳來福之殯葬費用總計五十二萬六千元（含造墓費
        用二十萬元）。
      (2)醫藥費部分：被害人陳來福送至嘉義基督教醫院急救，支出醫藥費二千六百
        零一元。
      (3)救護車費用：三千五百元。
    ２、原告寅○○請求慰撫金五十萬元：
        原告寅○○與被害人陳來福結縭數十年，鶼鰈情深，不料愛侶竟遭車禍身亡
        ，精神遭受重大刺激，往後更將孤零零地渡過垂暮之年，不禁悲從中來，痛
        苦實無法言喻，爰請求慰撫金五十萬元。
    ３、原告丑○○、庚○○、己○○、癸○○、辛○○、壬○○、乙○○、丁○○
        、丙○○各請求慰撫金五十萬元：
        右原告丑○○等人均係被害人陳來福之子女，原尚欣慰父親身體健康，得以
        安享餘年，不意父親驟遭車禍死亡，致子女頓失所依，爰請求慰撫金各五十
        萬元。
  三、證據：提出臺灣嘉義地方法院檢察署檢察官起訴書影本一件、喪葬費收據影本
            二紙、醫藥費收據影本五紙、照片四幀、戶籍謄本二件、協議書影本一
            份及臺灣省車輛行車事故覆議鑑定委員會函、覆議意見書各一件為證。
乙、被告方面：
    被告未於言詞辯論期日到場，亦未提出書狀作何聲明或陳述。
丙、本院依職權調閱本院八十八年度交訴字第二七號過失致死案件刑事案卷。
    理      由
一、本件被告均經合法通知，未於言詞辯論期日到場，皆核無民事訴訟法第三百八十
    六條各款所列情形，爰依原告之聲請，准由其一造辯論而為判決，合先敘明。
二、本件原告起訴主張：被告子○○係被告福滿家公司大貨車司機，係以駕駛為業務
    之人，於八十八年二月九日下午三時許，駕駛該大貨車，沿省道台一線由南往北
    方向行駛，途經嘉義縣民雄鄉○○○○路交岔路口時，原應注意車前狀況，並隨
    時採取必要之安全措施，其能注意及此，且依當時情況，又無不能注意之情形，
    竟疏於注意，貿然直行，闖越紅燈，適有陳來福騎乘腳踏車由西向東穿越道路中
    ，為子○○所駕大貨車右前角撞及，陳來福人車倒地，經送醫急救，仍於同日下
    午四時四十分因顱內出血不治死亡。原告分別係被害人陳來福之配偶及子女，受
    有殯葬費、扶養費、精神慰藉金等損害，被告福滿家公司又係被告子○○之僱用
    人，則被告二人自應就上開損害共負連帶賠償之責，爰訴請被告連帶賠償原告戊○○殯葬費、醫藥費、救護車車資及精神慰撫金等共計一百零三萬二千一百零一
    元，連帶賠償原告寅○○、丑○○、庚○○、己○○、癸○○、辛○○、壬○○
    、乙○○、丁○○、丙○○精神慰撫金各五十萬元，暨均自八十九年十二月二十
    九日起至清償日止，按年息百分之五計算之遲延利息等語。
三、查本件有關原告起訴所主張之右揭事實，業據原告提出戶籍謄本二份及臺灣嘉義
    地方法院檢察署檢察官起訴書一份為證，而被告子○○於其被訴業務過失致死案
    件（本院八十八年度交訴字第二七號刑事案件）之偵審中亦自認屬實，而被害人
    陳來福確係因本件事故而死亡，業經臺灣嘉義地方法院檢察署檢察官督同法醫師
    相驗屬實，製有勘驗筆錄、相驗屍體證明書及驗斷書各一份附於該案相驗卷內可
    按，並經本院依職權調閱本院八十八年度交訴字第二七號業務過失致死刑事案卷
    查明無訛，應堪信原告之主張為真實。雖本院八十八年度交訴字第二七號刑事判
    決及臺灣省車輛事故覆議鑑定鑑定委員會之覆議意見書均認係被害人陳來福騎乘
    腳踏車，逆向穿越道路與被告子○○駕駛營大貨車，行經號誌路口，在遇見情況
    下，未即減速採取防範措施反搶黃燈加速通過，且未注意車前狀況，同為肇事原
    因，而認被害人與有過失；惟依前開刑事案件之警卷內附之道路交通事故調查報
    告表所載之現場圖，被害人腳踏車倒地被大貨車拖扯之刮地痕起點距路口之行人
    穿越道僅七．二公尺，而該肇事地點係在省道台一線之車輛往來頻繁之交通要道
    ，刮地痕跡又在內側車道，若係被害人由外側車道斜進內側車道而欲逆向穿越馬
    路，則被害人在進入內側車道前，早已在外側車道即遭其他車輛撞及，足見被害
    人當時應係見東西向之燈號為綠燈，而欲由西向東穿越道路時，為被告子○○駕
    車不慎撞及，應堪認定，即臺灣省車輛事故覆議鑑定鑑定委員會之第一次研議結
    論亦同此認定。
四、按因故意或過失，不法侵害他人之權利者，負損害賠償責任；受僱人因執行職務
    ，不法侵害他人之權利者，由僱用人與行為人連帶負損害賠償責任；民法第一百
    八十四條第一項前段、第一百八十八條第一項前段分別定有明文。又不法侵害他
    人致死者，對於支出殯葬費之人，應負損害賠償責任；被害人對於第三人負有法
    定扶養義務者，加害人對於該第三人亦應負損害賠償責任；被害人之父母、子女
    及配偶，雖非財產上之損害，亦得請求賠償相當之金額；亦為民法第一百九十二
    條第一項、第二項、第一百九十四條所明定。查被告子○○為被告福滿家公司之
    大貨車司機，已如前述，則被告福滿家公司自係被告子○○之僱用人，又被告子
    ○○就本件事故既有過失，並致原告之配偶及父陳來福死亡，而應負過失責任，
    亦已如前述，則依上說明，被告福滿家公司自應與被告子○○連帶負損害賠償責
    任，是原告依據上開規定請求被告二人連帶賠償損害，即屬於法有據。至於本件
    原告所請求之各項賠償及其金額是否有理由，爰分別論述如下︰
（一）殯葬費部分：原告戊○○主張渠支出本件殯葬費共計五十二萬六千元等情，固
      據提出喪葬費收據二紙為證，惟查其中大鼓亭八千元、樂隊二十一名二萬一千
      元、電子琴四台一萬六千元（以上合計為四萬五千元），經核均非喪葬所「必
      需」，此部分應予剔除，至於其餘棺木、大力工、誦經、靈車、靈厝、牽亡歌
      、告別式場鮮花、壽衣、紙錢及造墓費等共計四十八萬一千元經核均為喪葬所
      必需，堪信為真實。是原告戊○○請求殯葬費之損害，於不逾四十八萬一千元
      之範圍內為適當，應予准許，逾此範圍之請求，即屬無據，不應准許。
（二）醫藥費部分：被害人陳來福送至嘉義基督教醫院急救，由原告戊○○支出醫藥
      費二千六百零一元之事實，業據其提出醫療費用收據五紙為證，信屬真實。
（三）救護車費用：因召車送被害人陳來福至醫院急救致由原告戊○○支出三千五百
      元之事實，亦據其提出救護車資收據二紙為證，自堪採信。
（四）精神慰撫金部分：被害人陳來福分別為原告之配偶及子女，被害人之死亡致使
      原告寅○○於結縭數十年後，竟遭晚年喪偶之痛，其精神所受之痛楚自無法言
      喻，而原告丑○○、己○○、癸○○、辛○○、乙○○、丁○○、戊○○、丙○○、壬○○、庚○○則因被告陳益失之過失使渠等意外遭受喪父之痛，有如
      晴天霹靂，渠等精神上所受之痛苦自屬甚鉅，爰斟酌兩造之身份、地位、經濟
      等一切情狀，認原告等人請求被告連帶賠償精神慰藉金，於原告寅○○部分請
      求三十萬元，原告丑○○、己○○、癸○○、辛○○、乙○○、丁○○、戊○○、丙○○、壬○○、庚○○部分各請求二十萬元之範圍內為適當，均應予准
      許。原告等逾前開金額範圍之請求，則屬過高，不應准許。
（五）綜上所述，原告戊○○所得請求賠償之金額為殯葬費四十八萬一千元、醫藥費
      二千六百零一元、救護車車資三千五百元、精神慰撫金二十萬元，合計為六十
      八萬七千一百零一元，原告寅○○所得請求賠償之金額為三十萬元，原告丑○○、庚○○、己○○、癸○○、辛○○、壬○○、乙○○、丁○○、丙○○各
      得請求賠償之金額為二十萬元，合計為二百七十八萬七千一百零一元。
五、從而，本件原告本於侵權行為損害賠償與僱用人連帶賠償責任之法律關係訴請被
    告等連帶賠償損害，就其訴請被告等連帶給付原告戊○○六十八萬七千一百零一
    元，連帶給付原告寅○○三十萬元，連帶給付原告丑○○、庚○○、己○○、癸○○、辛○○、壬○○、乙○○、丁○○、丙○○各二十萬元，及均自八十九年
    十二月二十九日（即起訴狀繕本最後送達被告之翌日）起至清償日止按年息百分
    之五計算之利息部分之範圍內，為有理由，應予准許。逾此範圍所為之請求，為
    無理由，應予駁回。
六、原告陳明願供擔保，聲請宣告假執行，經核其勝訴部分，合於法律規定，爰酌定
    相當之擔保金額宣告之；至於原告其餘假執行之聲請，因訴之駁回而失所附麗，
    應予駁回，併此敘明。
七、據上論結，本件原告之訴為一部有理由，一部無理由，並依民事訴訟法第七十九
    條但書、第八十五條第二項、第三百九十條第二項，判決如主文。
中      華      民      國      九十    年      一     月      十九     日
~B臺灣嘉義地方法院民事第二庭
~B    法  官  楊力進
右為正本，係照原本作成。
如對本判決上訴須於判決送達後廿日內向本院提出上訴狀
中      華      民      國      九十    年      一     月      十九     日
~B    書記官  賴琪玲


司法院資訊處製作；財團法人民間司法改革基金會備份。
